【裁判字號】    89,訴,177
【裁判日期】    890320
【裁判案由】    確認身份證偽造
【裁判全文】
臺灣板橋地方法院民事判決  八十九年度訴字第一七七號
    原      告  丙○○
    被      告  台灣省合作金庫永和支庫
                            設台北縣永和市○○路五七五號
    法定代理人  甲○○      住.
    訴訟代理人  乙○○      住.
右當事人間確認身分證偽造事件，本院判決如左：
    主    文
確認兩造間就被告第六一八七二○帳號（甲種活期存款）所示之消費寄託與委任付款
之法律關係不存在。
訴訟費用由被告負擔。
    事    實
甲、原告方面：
    一、聲明：如主文所示。
    二、陳述：緣原告之身分證曾於民國（下同）八十一年八月間遺失，隨即在同年
        八月十八日向戶籍所在地之戶政事務所申請補發，但於八十三年十一月八日
        卻遭不明人士持偽造之原告身分證，至被告營業處申請開立帳號六一八七二
        ○號之支票存款帳戶使用，並於八十四年九月一日遭票據交換所拒絕往來。
        惟查該遭偽造之身分證上的照片並非原告之照片，且該偽造身分證上所記載
        之戶籍地亦非原告曾經居住過之地址，其上所登記之父陳孝賢、母蔡美珠也
        非原告之父母，甚且支票存款申請書上之簽章亦非原告所為，是上開支票存
        款戶應係被告未盡其職務上的注意義務，致造成他人持偽造原告之身分證至
        被告營業處所開戶，則該帳號所衍生之債務，為票據交換所列為有退票之紀
        錄，自不應歸於原告，是兩造間之委託付款、消費寄託法律關係應不存在，
        為此提起本訴請求判決如主文所示。
    三、證據：提出原告於八十一年八月十八日補發之身分證影本、戶籍謄本、票據
        交換所第二類票據退票資料查詢簡覆單影本、偽造之原告身分證影本各一件
        為證。
乙、被告方面：
    一、聲明：原告之訴駁回。
    二、陳述：查金融業者辦理支票存款，對於支票存款戶之處理，乃依財政部支票
        存款戶處理辦法之規定為之，而按上開辦法第四條規定「對於申請開戶之個
        人，應核對確為本人，並由開戶人依約定當面親自簽名或蓋章或簽名及蓋章
        於支票存款往來約定書暨印鑑卡上，並留存身分證影本。」則被告於八十三
        年十一月八日受理原告持其身分證、印章並由其本人親自至被告營業所辦理
        開立支票存款帳戶相關事宜，實已符合上開辦法之規定，是被告已盡善良管
        理人之注意義務，難謂查核審驗過程中有疏失，況且身分證之真偽，就目前
        的技術言，被告亦難加以辨別。
    三、證據：偽造之原告身分證影本、開戶申請書影本、支票存款往來約定書影本
        各一件為證。
    理    由
一、本件原告主張其身分證於八十一年八月間遺失，隨即在同年八月十八日向戶籍所
    在地之戶政事務所申請補發，但於八十三年十一月八日卻遭不明人士持偽造之原
    告身分證，至被告營業處申請開立帳號六一八七二○號之支票存款帳戶，並於八
    十四年九月一日遭票據交換所拒絕往來。惟該遭偽造之身分證上照片並非原告之
    照片，且該偽造身分證上所記載之戶籍地亦非原告曾經居住過之地址，其上登記
    之父陳孝賢、母蔡美珠也非原告之父母，甚且支票存款申請書上之簽章亦非原告
    所為等語。被告則以：對於支票存款戶之處理，乃依財政部支票存款戶處理辦法
    第四條規定「對於申請開戶之個人，應核對確為本人，並由開戶人依約定當面親
    自簽名或蓋章或簽名及蓋章於支票存款往來約定書暨印鑑卡上，並留存身分證影
    本。」則被告於八十三年十一月八日受理原告丙○○持其身分證、印章並由其本
    人親自至被告營業所辦理開立支票存款帳戶相關事宜，實已符合上開辦法之規定
    ，是被告已盡善良管理人之注意義務，難謂查核審驗過程中有疏失，況且身分證
    之真偽，就目前的技術言，被告亦難加以辨別等語置辯。
二、經查：原告主張之事實，業據提出原告於八十一年八月十八日補發之身分證影本
    、戶籍謄本、票據交換所第二類票據退票資料查詢簡覆單影本及偽造身分證影本
    各一件為證，被告雖抗辯上開支票存款戶係原告本人親自到銀行辦理開戶手續，
    並經承辦人員核對無誤云云。惟依被告所提出本件申請開戶時所出具之支票存款
    開戶申請書、支票存款往來約定書及身分證影本等文件所示，該身分證影本記載
    補發日期為八十二年七月十九日，與原告遺失身分證申請補發之日期為八十一年
    八月十八日，顯有不同，又本件申請開戶時提出之該身分證影本上之相片，與原
    告所提出之補發身分證上之相片相較，二者臉型輪廓、五官特徵均明顯不同，顯
    然非為同一人，且申請開戶提出之身分證所載原告地址為台北縣新店市○○路四
    十二巷十一號，父母姓名為陳孝賢、陳蔡美珠，而原告提出之補發身分證之地址
    則為台北縣中和市○○路九十九巷三號十一樓，父母姓名則為陳炳心、陳秀清，
    二者亦有顯著差異，再者，經本院以肉眼比對方式，就被告提出之支票存款開戶
    申請書、支票存款往來約定書上原告名義之簽名，及原告起訴狀及提出之票據交
    換所第二類票據退票資料查詢簡覆上之原告簽名對照以觀，二者之字跡、筆勢亦
    有明顯不同，亦顯非同一人所書寫，即被告訴訟代理人於本院言詞辯論時亦當庭
    表示並不否認本件支票存款帳戶非由原告所開立等語，由是足稽，原告主張係有
    不明人士持偽造之原告名義身分證，前往被告營業處申請開立上開支票存款帳戶
    使用之事實為真實。
三、按甲種活期存款戶與金融機關之關係，為消費寄託與委任之混合契約（最高法院
    七十三年九月十一日民庭總會決議、六十五年台上字第一二五三號判例參照）。
    原告本人既未與被告訂立系爭甲種活期存款契約，其主張與被告間就被告第六一
    八七二○帳號（甲種活期存款）所示之消費寄託與委任付款之法律關係不存在，
    非無即受確認判決之法律上利益，其請求自應准許。
四、結論：本件原告之訴為有理由，依民事訴訟法第七十八條，判決如主文。
中      華      民      國    八十九    年        三    月     二十     日
                                    臺灣板橋地方法院民事第三庭
~B法  官  高文淵
右為正本係照原本作成。
如對本判決上訴，須於判決送達後二十日內向本院提出上訴狀。
中      華      民      國    八十九    年        三    月     二十     日
~B書記官  李錦輝


司法院資訊處製作；財團法人民間司法改革基金會備份。
